【裁判字號】    90,訴,653
【裁判日期】    901015
【裁判案由】    給付賠償金等
【裁判全文】
臺灣雲林地方法院民事判決  九十年度訴字第六五三號
    原      告  甲○○
    訴訟代理人  乙○○
右當事人間請求給付賠償金等事件，經本院虎尾簡易庭依原告之聲請，裁定改用通常
訴訟程序（九十年度虎簡字第一五二號），本院判決如左：
    主      文
被告應將坐落雲林縣虎尾鎮○○路七五巷一弄十五號十樓房屋遷讓交還原告。
被告應給付原告新臺幣貳拾萬陸仟貳佰壹拾捌元，及自民國九十年八月十一日起至清
償日止，按週年利率百分之五計算之利息。
原告其餘之訴駁回。
訴訟費用由被告負擔。
本判決原告勝訴部分得予假執行。
    事      實
甲、原告方面：
一、聲明：
  (一)被告應將坐落雲林縣虎尾鎮○○路七五巷一弄十五號十樓房屋遷讓交還原告。
  (二)被告應給付原告新臺幣二十一萬六千二百一十八元，及自起訴狀繕本送達翌日起
    至清償日止，按週年利率百分之五計算之利息。
  (三)願供擔保以代釋明，聲請宣告假執行。
二、陳述：
    被告於民國八十七年八月十九日，向原告承租坐落在雲林縣虎尾鎮○○路七五巷
    一弄十五號十樓之原告所有房屋，兩造並簽訂房屋租賃契約書，約定租賃期限自
    八十七年八月二十四日起至八十八年八月二十三日止，被告如欲續租，應於租期
    屆滿前兩個月向原告洽妥租金及其他租賃條件，並應重新簽訂租賃契約，方得續
    租，如原告不同意續租，租賃關係當然終止，應即無條件遷出交還租賃標的物予
    原告，不得藉詞拖延，期滿後如被告藉故拖延仍為使用，不視為不定期繼續租賃
    。租金每月為新臺幣（下同）一萬元，租金先繳後住，應於每月一日前繳納，並
    應負擔租賃期間內之水、電、瓦斯、電話及大樓管理費。詎租期屆滿，被告就房
    屋租金雖已全部付清，惟並未於租期屆滿前提議續約，並重新簽訂租賃契約，僅
    於屆滿後二十日即八十八年九月十三日（原告誤繕為八十九年九月十三日），交
    付一萬元後，即換新鎖將房屋鎖住離去，爰依兩造間之租賃關係，請求被告遷讓
    交還系爭房屋；另依約被告應按月繳納之水、電、瓦斯等費用除繳納部分外，迄
    至九十年二月底止，共計積欠一萬六千二百一十八元，此部分由原告嗣後代繳，
    屢經催索均未獲被告置理，爰依不當得利之法律關係，請求被告給付積欠之水、
    電、瓦斯費一萬六千二百一十八元；且兩造間已無租賃關係存在，而被告物品仍
    置於屋內，遂請求自八十八年八月二十四日起至九十年四月二十三日止，每月相
    當於租金一萬元之損害賠償，共計二十萬元。
三、證據：提出系爭房屋租賃契約書乙份、水費、電費、瓦斯費等收據、郵政劃撥儲
    金存款收據共二十五紙及九十年雲林縣稅捐稽徵處房屋稅稅額繳款書乙份（以上
    均為影本）。
乙、被告方面：
    被告未於言詞辯論期日到場，亦未提出準備書狀作何聲明或陳述。
    理      由
甲、程序方面︰
一、本件訴訟標的價額經核定為七十萬零二千六百一十八元，顯非民事訴訟法第四百
    二十七條第一項所定之訴訟，依原告之聲請，由本院虎尾簡易庭當庭裁定改用通
    常訴訟程序，並由原法官繼續審理，俾符民事訴訟法第四百二十七條之一及同一
    法院適用簡易程序審理事件事務分配辦法第二條第三款規定意旨，合先敘明。
二、本件被告未於言詞辯論期日到場，核無民事訴訟法第三百八十六條各款所列之情
    形，爰依原告之聲請，由其一造辯論而為判決。
乙、實體方面︰
一、原告主張，
    被告於民國八十七年八月十九日，向原告承租坐落在雲林縣虎尾鎮○○路七五巷
    一弄十五號十樓之原告所有房屋，兩造並簽訂房屋租賃契約書，約定租賃期限自
    八十七年八月二十四日起至八十八年八月二十三日止，被告如欲續租，應於租期
    屆滿前兩個月向原告洽妥租金及其他租賃條件，並應重新簽訂租賃契約，方得續
    租，如原告不同意續租，租賃關係當然終止，應即無條件遷出交還租賃標的物予
    原告，不得藉詞拖延，期滿後如被告藉故拖延仍為使用，不視為不定期繼續租賃
    。租金每月為新臺幣（下同）一萬元，租金先繳後住，應於每月一日前繳納，並
    應負擔租賃期間內之水、電、瓦斯、電話及大樓管理費。詎租期屆滿，被告就房
    屋租金雖已全部付清，惟並未於租期屆滿前提議續約，並重新簽訂租賃契約，僅
    於屆滿後二十日即八十八年九月十三日（原告誤繕為八十九年九月十三日），交
    付一萬元後，即換新鎖將房屋鎖住離去，爰依兩造間之租賃關係，請求被告遷讓
    交還系爭房屋；另依約被告應按月繳納之水、電、瓦斯等費用除繳納部分外，迄
    至九十年二月底止，共計積欠一萬六千二百一十八元，此部分由原告嗣後代繳，
    屢經催索均未獲被告置理，爰依不當得利之法律關係，請求被告給付積欠之水、
    電、瓦斯費一萬六千二百一十八元；且兩造間已無租賃關係存在，而被告物品仍
    置於屋內，遂請求自八十八年八月二十四日起至九十年四月二十三日止，每月相
    當於租金一萬元之損害賠償，共計二十萬元等情。
二、原告右揭之主張，業據提出與其所述相符系爭房屋租賃契約書、水費、電費、瓦
    斯費等收據、郵政劃撥儲金存款收據共二十五紙及九十年雲林縣稅捐稽徵處房屋
    稅稅額繳款書乙份為證。被告既未於言詞辯論期日到場爭執，亦未提出書狀作何
    聲明或陳述，是本院依調查證據之結果及斟酌全辯論之意旨，堪認原告之主張應
    為真實。惟查，原告自認：被告於租賃期間屆滿後之二十日即八十八年九月十三
    日，曾交予原告一萬元後，即更換新鎖並未交還系爭房屋等情，又觀諸兩造間之
    房屋租賃契約書末頁「房租付／收款明細欄」，被告業於八十八年八月五日繳納
    八十八年八月份之房租予原告之代收人廖惠珍甚明，是被告嗣於八十八年九月十
    三日另為交付之一萬元，應認乃被告於八十八年九月份使用系爭房屋之對價，是
    原告主張被告應給付自八十八年八月二十四日起至九十年四月二十三日止，每月
    相當租金一萬元之損害賠償，共計二十萬元，尚應扣除被告於八十八年九月十三
    日所給付之一萬元，始為合理。從而，原告依兩造間租賃及不當得利之法律關係
    ，請求被告遷讓交還系爭房屋，並應給付代墊水、電、瓦斯費用及相當於租金之
    損害賠償，共計二十萬六千二百一十八元，及自起訴狀繕本送達翌日即九十年八
    月十一日起至清償日止，按週年利率百分之五計算之法定遲延利息，洵屬正當，
    應予准許。逾此部分之請求為無理由，應予駁回。
三、本件係因房屋定期租賃爭訟，所為被告敗訴之判決，爰依職權就原告勝訴部分宣
    告假執行。
據上論結，本件原告之訴為一部有理由、一部無理由，依民事訴訟法第三百八十五條
第一項前段、第七十九條但書、第三百八十九條第一項第三款，判決如主文。
中      華      民      國    九十      年      十      月     十五     日
                                  臺灣雲林地方法院民事第一庭
~B法  官  劉定安
右正本證明與原本無異。
如對本判決上訴須於判決送達後二十日內向本院提出上訴狀。（須附繕本）
~B書記官  林順能
中      華      民      國    九十      年      十      月     十五     日


司法院資訊處製作；財團法人民間司法改革基金會備份。
